【裁判字號】    97,訴,2337
【裁判日期】    980622
【裁判案由】    違反毒品危害防制條例
【裁判全文】
臺灣臺南地方法院刑事判決              97年度訴字第2337號
                                      98年度訴字第277號
公  訴  人  臺灣臺南地方法院檢察署檢察官
被      告  丙○○
                    （現於臺灣臺南看守所羈押中）
指定辯護人  陳郁芬律師
被      告  甲○○
                    （現於臺灣臺南監獄臺南分監）
指定辯護人  蔡淑文律師
被      告  戊○○
                    （現於臺灣臺南看守所羈押中）
選任辯護人  賴鴻鳴律師
            黃俊達律師
            劉錦勳律師
被      告  丁○○
                    （現於臺灣高雄戒治所執行）
指定辯護人  鄭淑子律師
上列被告因違反毒品危害防制條例案件，經檢察官提起公訴（97
年度營偵字第1162號、97年度營偵字第1139號、97年度營偵字第
1508號、97年度營偵字第1510號、97年度營偵字第1511號、97年
度營偵字第1546號、97年度營偵字第1551號、97年度營偵字第18
53號），及追加起訴（98年度偵字第2398號），本院判決如下：
    主  文
丙○○販賣第一級毒品，累犯，共拾柒罪，各處無期徒刑，均褫
奪公權終身；販賣第一級毒品所得共新臺幣肆萬陸仟元沒收之，
如全部或一部不能沒收時，以其財產抵償之。又意圖販賣而持有
第一級毒品，累犯，處有期徒刑拾貳年，扣案之第一級毒品海洛
因拾包（合計驗後淨重柒點伍壹公克）沒收銷燬之，另扣案之
電子磅秤壹個、塑膠藥鏟支、塑膠夾鏈袋拾包均沒收。應執行
無期徒刑，褫奪公權終身；販賣第一級毒品所得新臺幣肆萬陸仟
元沒收之，如全部或一部不能沒收時，以其財產抵償之。扣案之
第一級毒品海洛因拾包（合計淨重柒點伍壹公克）沒收銷燬之
，另扣案之電子磅秤壹個、塑膠藥鏟支、塑膠夾鏈袋拾包均沒
收。
丙○○其餘被訴販賣第一級毒品部分無罪。
戊○○販賣第一級毒品，共肆罪，各處無期徒刑，均褫奪公權終
身；販賣第一級毒品所得共新臺幣貳萬壹仟元沒收之，如全部或
一部不能沒收時，以其財產抵償之。扣案之行動電話壹支（含
SIM卡，門號：0000000000號、序號0000000
00000000號）沒收。又販賣第二級毒品，共肆罪，各處
有期徒刑拾年，販賣第二級毒品所得共新臺幣壹萬肆仟元沒收之
，如全部或一部不能沒收時，以其財產抵償之。扣案之行動電話
壹支（含SIM卡，門號：0000000000號、序號000
000000000000號）沒收。應執行無期徒刑，褫奪公
權終身，販賣第一、二級毒品所得新臺幣萬伍仟元沒收之，如
全部或一部不能沒收時，以其財產抵償之。扣案之行動電話壹支
（含SIM卡，門號：0000000000號、序號00000
0000000000號）沒收。
丁○○幫助販賣第一級毒品，累犯，處有期徒刑壹拾陸年。
甲○○幫助販賣第一級毒品，累犯，處有期徒刑壹拾陸年。
    事  實
一、丙○○前於民國96年間因犯違反毒品危害防制條例案件，經
    本院以96年度訴字第64號判決判處有期徒刑1年2月，繼經本
    院以96年度聲減字第1319號裁定減為有期徒刑7月確定，嗣
    於97年4月8日執行完畢。甲○○前於94年間因犯竊盜、毒品
    危害防制條例、贓物案件，經本院分以94年度易字第445號
    判決、94年度簡上字第114號判決、94年度簡字第1594號判
    決判處有期徒刑1年10月、5月、3月確定，上開3罪經接續執
    行，嗣於95年5月15日假釋付保護管束出監，保護管束期滿
    未經撤銷而執行完畢（指揮書執畢日期96年12月22日）。丁○○前於90年間因犯竊盜及違反毒品危害防制條例案件，經
    臺灣高等法院臺南分院及本院分以91年度上易字第257號判
    決、9 0年度易字第1649號判決分別判處有期徒刑1年及6月
    ，經合併定應執行有期徒刑1年5月，嗣於96年6月14日假釋
    付保護管束出監，經保護管束期滿未經撤銷而執行完畢（指
    揮書執畢日期96年8月31日）。
二、戊○○明知海洛因係毒品危害防制條例第2條第2項第1款所
    明定之第一級毒品，非經許可，不得持有、販賣，竟意圖營
    利，於97年5月28日晚間先由意圖幫助戊○○販入海洛因之
    丁○○先行與甲○○聯繫，再由甲○○基於幫助戊○○販入
    海洛因以販賣之犯意，與丙○○聯繫後，轉知戊○○、丁○○2人於翌日（29日）凌晨3、4時許，在臺南縣白河鎮○○
    路與康樂街口「美芝城早餐店」處會合。丙○○、戊○○、
    甲○○、丁○○4人於上開時地會合後，戊○○即向丙○○
    表示欲販入第一級毒品海洛因，並交付新臺幣（下同）30,0
    00元予丙○○，丙○○即與戊○○約定於附近之統一超商前
    等候，惟等候多時仍未見有人前來交付毒品，丁○○乃以戊○○使用之門號0000000000號行動電話撥電催促甲○○，隨
    後丙○○即派人前往交付第一級毒品海洛因一包予戊○○販
    入得手。
三、丙○○明知海洛因係毒品危害防制條例第2條第2項第1款所
    明定之第一級毒品，非經許可，不得持有、販賣，竟意圖營
    利，以其持用之門號0000000000號行動電話作為聯絡工具，
    先後於如附表一所示之時間、地點，分別販賣第一級毒品海
    洛因予癸○○10次、庚○○5次、辛○○1次（販賣之時間、
    地點、數量、價格、所得詳如附表一所示）。
四、丙○○於97年8月間，在臺南縣白河鎮○○路「阿波羅遊藝
    場」，向真實姓名年籍不詳，綽號「小白」之成年男子，購
    入第一級毒品海洛因後，即以夾鍊袋分裝，嗣於供自己施用
    後尚有剩餘，竟意圖販賣而持有上開毒品。嗣於97年9月1日
    21 時15分許，在臺南縣白河鎮汴頭里南93線與南94線路口
    處為警查獲，並扣得其所有之海洛因13包（合計毛重10公克
    ，驗後淨重7.51公克）、及供其意圖販賣海洛因用之電子磅
    秤1個、塑膠藥鏟3支、夾鍊袋10包，以及黑色皮夾盒1個、
    現款30,0 00元、NOKIA行動電話1支（含SIM卡，門號：0000
    000000號、序號000000-00-000000-0）、SAMSUNG行動電話1
    支（含IC卡、門號：0000000000號、序號000000-00-000000
    -0）、安非他命9包等物。
五、戊○○明知海洛因及安非他命係毒品危害防制條例第2條第2
    項第1款、第2款所明定之第一、二級毒品，非經許可，不得
    持有、販賣，竟意圖營利，以其持用之門號0000000000號行
    動電話作為聯絡工具，分別先後於如附表二所示之時間、地
    點，販賣第一級毒品海洛因予壬○○3次；販賣第二級毒品
    安非他命予寅○○、丁○○3次、丑○○1次（販賣之時間、
    地點、數量、價格、所得詳如附表三所示）。嗣於97年7月2
    日為警持本院核發之搜索票，在臺南縣玉井鄉○○村○○路
    170號戊○○住處進行搜索，並扣得行動電話1支（含SIM 卡
    ，門號：0000000000號、序號000000000000000號）、安非
    他命1包、安非他命吸食器1組、藥鏟1支等物。
六、案經臺南縣警察局白河分局、臺南縣警察局麻豆分局移送臺
    灣臺南地方法院檢察署檢察官偵查及追加起訴。
    理  由
壹、程序方面：
一、檢察官原就被告戊○○販賣第一級毒品海洛因予證人壬○○
    與子○○及販賣第二級毒品安非他命予證人寅○○與丁○○
    之犯行起訴（97年度訴字第2337號起訴書），嗣於本院審理
    中以書狀（98年度訴字第277號起訴書）追加起訴被告戊○○犯販賣第二級毒品安非他命予證人丑○○之犯行。就該追
    加起訴部分與原起訴被告戊○○販賣毒品犯行部分，係屬刑
    事訴訟法第7條第1款「被告一人犯數罪」之相牽連案件，依
    刑事訴訟法第265條之規定，是屬合法之訴之追加，合先敘
    明。
二、關於證據能力認定：
  (一)關於(1)證人癸○○、庚○○、辛○○及被告甲○○、戊○○
    ，於警詢就被告丙○○犯行部分所為證述；(2)證人壬○○、
    子○○、寅○○、丑○○及被告甲○○、丁○○，於警詢就
    被告戊○○犯行部分所為證述；(3)被告丙○○、戊○○、丁○○，於警詢就被告甲○○犯行部分所為證述；(4)證人寅○○、被告丙○○、戊○○、甲○○，於警詢就被告丁○○犯
    行部分所為證述部分：按被告以外之人於審判外之言詞或書
    面陳述，除法律有規定者外，不得作為證據，刑事訴訟法第
    159條第1項定有明文。查(1)證人癸○○、庚○○、辛○○及
    被告甲○○、戊○○；(2)證人壬○○、子○○、寅○○、丑
    ○○及被告甲○○、丁○○(3)被告丙○○、戊○○、丁○○
    ；(4)證人寅○○、被告丙○○、戊○○、甲○○，於警詢所
    為之陳述，均係被告丙○○、被告戊○○、被告甲○○、被
    告丁○○以外之人於審判外之陳述，被告丙○○及其指定辯
    護人、被告戊○○及其選任辯護人、被告甲○○及其指定辯
    護人、被告丁○○及其指定辯護人，復均不同意作為證據，
    且無同法第159條之1至之159條之5例外規定之情形，依上開
    規定，即均無證據能力。
  (二)關於證人己○○於警詢就被告丙○○犯行部分所為證述之證
    據能力部分：
    本件證人己○○於警詢中就被告丙○○犯行部分所為之證詞
    ，亦屬在審判外之陳述，原則上並無證據能力，且被告丙○○指定辯護人亦爭執此部分證詞之證據能力，檢察官雖主張
    證人己○○於警訊之陳述具刑事訴訟法第159條之2例外認有
    證據能力。惟刑事訴訟法第159條之2所定之傳聞法則例外，
    即英美法所稱之「自己矛盾之供述」，必符合被告以外之人
    於檢察事務官、司法警察官、司法警察調查中所為之陳述，
    「與審判中不符」，且其先前之陳述，具備「可信性」及「
    必要性」二要件，始例外得適用上開規定，認其先前所為之
    陳述，為有證據能力。此所謂「與審判中不符」，係指該陳
    述之主要待證事實部分，自身前後之供述有所不符，導致應
    為相異之認定，此並包括先前之陳述詳盡，於後簡略，甚至
    改稱忘記、不知道或有正當理由而拒絕陳述（如經許可之拒
    絕證言）等實質內容已有不符者在內。所謂「可信性」要件
    ，則指其陳述與審判中之陳述為比較，就陳述時之外部狀況
    予以觀察，先前之陳述係在有其可信為真實之特別情況下所
    為者而言。例如先前之陳述係出於自然之發言，審判階段則
    受到外力干擾，或供述者因自身情事之變化（如性侵害案件
    ，被害人已結婚，為婚姻故乃隱瞞先前事實）等情形屬之，
    與一般供述證據應具備之任意性要件有別。至所謂「必要性
    」要件，乃指就具體個案案情及相關證據予以判斷，其主要
    待證事實之存在或不存在，已無從再從同一供述者取得與先
    前相同之陳述內容，縱以其他證據替代，亦無由達到同一目
    的之情形。查，本件檢察官並未就證人己○○於警訊之陳述
    有「較可信之特別情況」及「證明犯罪事實存否所必要」之
    要件為必要之釋明，且審閱全卷並無證據可資認定證人己○○於警詢中所為之陳述具有較可信之情況，是證人己○○於
    警詢時之陳述，尚與刑事訴訟法第159條之2之要件不符，而
    不具有證據能力，自應予以排除。
  (三)關於(1)被告甲○○、戊○○於97年7月3日分別在臺灣臺南地
    方法院檢察署97年度營偵字第1139號、97年度營偵字第1162
    號案件偵訊中，就被告丙○○之犯行所為未經具結之證述；
    (2)被告甲○○於97年7月3日，在臺灣臺南地方法院檢察署97
    年度營偵字第1139號，就被告戊○○之犯行所為未經具結之
    證述；(3)被告丙○○於97年12月24日、被告戊○○於97年7
    月3日，分別在臺灣臺南地方法院檢察署97年度營偵字第154
    6號、97年度營偵字第1162號，就被告甲○○之犯行所為未
    經具結之證述；(4)被告丙○○於97年12月24日、被告戊○○
    、甲○○於97年7月3日，分別在臺灣臺南地方法院檢察署97
    年度營偵字第1546號、97年度營偵字第1139號、97年度營偵
    字第1162號未經具結之偵訊所為證述之證據能力：按憲法第
    16條保障人民之訴訟權，就刑事被告而言，包含其在訴訟上
    應享有充分之防禦權。刑事被告詰問證人之權利，即屬該等
    權利之一，且屬憲法第8條第1項規定「非由法院依法定程序
    不得審問處罰」之正當法律程序所保障之權利。為確保被告
    對證人之詰問權，證人於審判中，應依法定程序，到場具結
    陳述，並接受被告之詰問，其陳述始得作為認定被告犯罪事
    實之判斷依據。刑事審判上之共同被告，係為訴訟經濟等原
    因，由檢察官或自訴人合併或追加起訴，或由法院合併審判
    所形成，其間各別被告及犯罪事實仍獨立存在。故【共同被
    告對其他共同被告之案件而言，為被告以外之第三人，本質
    上屬於證人】，自不能因案件合併關係而影響其他共同被告
    原享有之上開憲法上權利（大法官會議釋字第582號解釋意
    旨參照），為確保被告對證人之詰問權，證人於審判中，應
    依法定程序，到場具結陳述，並接受被告之詰問，其陳述始
    得作為認定被告犯罪事實之判斷依據（最高法院94年度台上
    字第1700號、94年度台上字第1197號、94台上字第2365號判
    決意旨參照）。查被告甲○○、戊○○、丙○○於檢察官上
    開時間訊問時所為之供述，雖被檢察官列為被告，而以被告
    身分訊問，然其所為分別有關被告丙○○、戊○○甲○○、
    丁○○所涉本件案情之陳述，性質上應屬於證人之證述，參
    照上開大法官會議釋字解釋意旨及最高法院判決意旨，自不
    能僅因其於偵查中被檢察官列為被告，即將其於偵查中所為
    陳述係屬證人證述之本質予以轉換為被告之供述，則證人於
    偵查中，依刑事訴訟法第186條本文規定及同法第196條之1
    規定之反面解釋，應命其具結，始符合法定程序，且同法第
    158條之3亦規定：證人依法應具結而未具結者，其證言，不
    得作為證據，從而被告甲○○、戊○○、丙○○於上開時間
    檢察官詢問時之供述，之於被告丙○○、戊○○、甲○○、
    丁○○而言，即屬證人之證述，既未依法命具結，依照前開
    規定，自不得採為認定對方犯罪之證據資料，而不具證據適
    格，依法應無證據能力。
  (四)關於證人壬○○於97年7月2日（見臺灣臺南地方法院檢察署
    97年度營他字第90號偵查卷宗第51至52頁）偵訊時未經具結
    ，就被告戊○○犯行部分所為證述之證據能力部分:
    按被告以外之人於審判外之言詞或書面陳述，除法律有規定
    者外，不得作為證據；被告以外之人於偵查中向檢察官所為
    之陳述，除顯有不可信之情況者外，得為證據。刑事訴訟法
    第159條第1項、第159條之1第2項分別定有明文。又按刑事
    訴訟法第158條之3規定：「證人、鑑定人依法應具結而未具
    結者，其證言或鑑定意見，不得作為證據。」所謂「依法應
    具結而未具結者」，係指檢察官或法官依刑事訴訟法第175
    條之規定，以證人身分傳喚被告以外之人（證人、告發人、
    告訴人、被害人、共犯或共同被告）到庭作證，或雖非以證
    人身分傳喚到庭，而於訊問調查過程中，轉換為證人身分為
    調查時，此時其等供述之身分為證人，則檢察官、法官自應
    依本法第186條有關具結之規定，命證人供前或供後具結，
    其陳述始符合第158條之3之規定，而有證據能力。若檢察官
    或法官非以證人身分傳喚而以告發人、告訴人、被害人或共
    犯、共同被告身分傳喚到庭為訊問時（例如刑事訴訟法第71
    條、第219條之6第2項、第236條之1第1項、第248條之1、第
    271條第2項、第271條之1第1項），其身分既非證人，即與
    「依法應具結」之要件不合，縱未命其具結，純屬檢察官或
    法官調查證據職權之適法行使，當無違法可言。而前揭不論
    係本案或他案在檢察官面前作成未經具結之陳述筆錄，係屬
    被告以外之人於偵查中向檢察官所為之陳述，本質上屬於傳
    聞證據，基於保障被告在憲法上之基本訴訟權，除該被告以
    外之人死亡、身心障礙致記憶喪失或無法陳述、滯留國外或
    所在不明而無法傳喚或傳喚不到、或到庭後拒絕陳述等情形
    外，如已經法院傳喚到庭具結而為陳述，並經被告之反對詰
    問，前揭非以證人身分而在檢察官面前未經具結之陳述筆錄
    ，除顯有不可信之情況者外，得為證據，並應於判決內敘明
    其符合傳聞證據例外之理由；又前揭非以證人之身分在審判
    中之陳述筆錄，倘該被告以外之人已經法院以證人身分傳喚
    到庭並經具結作證，且由被告為反對詰問，或有前揭傳喚不
    能或詰問不能之情形外，該未經具結之陳述筆錄因屬審判上
    之陳述，自有證據能力；若係在另案法官面前作成之陳述筆
    錄，本質上亦屬傳聞證據，自得依本法第159條之1第1項之
    規定，認有證據能力。不能因陳述人未經具結，即一律適用
    本法第158條之3之規定，排除其證據能力（最高法院96年台
    上字第3527號裁判要旨參照）。本件證人壬○○於偵查未經
    具結之供述證據，被告戊○○及其辯護人固不同意作為證據
    ，惟證人壬○○業經本院審理時傳喚到庭具結陳述，並經被
    告戊○○及其辯護人為反對詰問，且未有何顯不可信之情形
    ，故依上開最高法院判決見解，認證人壬○○上開於檢察官
    之證述，對被告戊○○部分，應有證據能力。
  (五)關於門號0000000000行動電話之監聽譯文（本院97年度聲監
    字第157號、97年度聲監續字第88號）部分：
    按被告及其辯護人辯稱公訴人提出之監聽內容是被告以外之
    人於審判外之陳述，無證據能力。惟「所謂被告以外之人於
    審判外之陳述，係指被告以外之人就其曾經參與或見聞之事
    實，事後追憶並於審判外為陳述者而言。如被告以外之人係
    被告犯罪之共同正犯、共犯、相對人、被害人或其他關係人
    ，而於被告實行犯罪行為時與被告為言詞或書面對談，且其
    對話之本身即係構成被告犯罪行為之部分內容者，因非屬其
    事後就曾經與聞之事實所為之追憶，自與審判外之陳述有間
    ，二者不容混淆。又國家基於犯罪偵查之目的，對被告或犯
    罪嫌疑人進行通訊監察，乃係以監控與過濾受監察人通訊內
    容之方式，蒐集對其有關之紀錄，並將該紀錄予以查扣，作
    為認定犯罪與否之證據，屬於刑事訴訟上強制處分之一種，
    而監聽係通訊保障及監察法第13條第1項所定通訊監察方法
    之一，司法警察機關依法定程序執行監聽取得之錄音，係以
    錄音設備之機械作用，真實保存當時通訊之內容，如通訊一
    方為受監察人，司法警察在監聽中蒐集所得之通訊者對話，
    若其通話本身即係被告進行犯罪中構成犯罪事實之部分內容
    ，則依前開說明，自與所謂『審判外之陳述』無涉，應不受
    傳聞法則之規範，當然具有證據能力。至司法警察依據監聽
    錄音結果予以翻譯而製作之監聽譯文，屬於文書證據之一種
    ，於被告或訴訟關係人對其譯文之真實性發生爭執或有所懷
    疑時，法院固應依刑事訴訟法第165條之1第2項規定，以適
    當之設備，顯示該監聽錄音帶之聲音，以踐行調查證據之程
    序，俾確認該錄音聲音是否為通訊者本人及其內容與監聽譯
    文之記載是否相符；或傳喚該通訊者；或依其他法定程序，
    為證據調查。倘被告或訴訟關係人對該通訊監察譯文之真實
    性並不爭執，即無勘驗辨認其錄音聲音之調查必要性，法院
    於審判期日如已踐行提示監聽譯文供當事人辨認或告以要旨
    ，使其表示意見等程序並為辯論者，其所為之訴訟程序即無
    不合。」（最高法院著有97年度台上字第5940號判決意旨可
    供參照）。經查，上開通訊監察譯文，乃員警依本院所核發
    之通訊監察書所監聽側錄，且其各該監聽側錄時間，亦未逾
    越上揭通訊監察書所核准之期間範圍，有各該通訊監察書在
    卷可稽，自難謂不法。又檢察官、被告戊○○、丁○○及其
    辯護人對於監聽譯文內容均不爭執，揆諸前開說明，認該監
    聽譯文自有證據能力，被告等就該部分辯稱無證據能力一節
    ，均不足採。
  (六)其他供述及非供述證據部分：
    按被告以外之人於審判外之陳述，雖不符刑事訴訟法第159
    條之1至第159條之4之規定，而經當事人於審判程序同意作
    為證據，法院審酌該言詞陳述或書面陳述作成時之情況，認
    為適當者，亦得為證據；又當事人、代理人或辯護人於法院
    調查證據時，知有第159條之5第1項不得為證據之情形，而
    未於言詞辯論終結前聲明異議者，視為有前項之同意，為刑
    事訴訟法第159條之5第1項、第2項所明文。又當事人、代理
    人或辯護人於調查證據時，知有刑事訴訟法第159條第1項不
    得為證據之情形，卻表示「沒有意見」等意思，而未於言詞
    辯論終結前聲明異議者，應視為已有將該等傳聞證據採為證
    據之同意，業據最高法院93年度台上字第3533號及94年度台
    上字第2976號等判決闡釋明確。本件公訴人、被告丙○○、
    戊○○、甲○○、丁○○及其選任或指定辯護人，除就上開
    (一)至(五)證據有所爭執外，就本案其他證據資料之證據能力，
    則均未表示意見及爭執，基於尊重當事人對傳聞證據之處分
    權，及證據資料愈豐富，愈有助於真實發見之理念，且強化
    言詞辯論主義，使訴訟程序得以順暢進行，故認其他證據資
    料均有證據能力。
貳、實體部分
一、關於事實二部分：
  (一)訊據被告丙○○、戊○○、甲○○、丁○○固均不否認於97
    年5月29日凌晨3、4時，前往台南縣白河鎮○○路與康樂街
    口「美芝城早餐店」之事實，惟被告丙○○矢口否認有販賣
    第一級毒品海洛因之犯行，並辯稱：伊原本不認識戊○○、
    丁○○，當天經甲○○介紹後，就單純聊天，吃完早餐就各
    自離開，伊並無販賣海洛因給戊○○云云。被告戊○○則辯
    稱：伊是應丁○○要求，駕車載丁○○前往早餐店，但伊並
    未下車，且未向丙○○購買海洛因云云，辯護意旨並補充：
    被告丙○○是否真有販賣交付毒品，及交付之毒品是否為海
    洛因尚有疑義。被告甲○○則辯稱：伊有與丙○○去早餐店
    用餐，但伊並無幫助丙○○販賣海洛因，伊是因丁○○至家
    裡找伊，詢問可否幫忙找人買海洛因，起先伊拒絕丁○○，
    後來伊要向丙○○購買安非他命，才讓戊○○、丁○○一同
    過去找丙○○，但是丙○○該日並無安非他命，伊就告訴丙○○，戊○○、丁○○要購買海洛因乙事，伊隨即離開早餐
    店，伊並未幫助丙○○販賣海洛因云云；辯護意旨並補充：
    被告甲○○應是居於買毒者這方幫忙謀和，而無幫助被告丙○○販賣毒品之意。被告丁○○則辯稱：伊以為當日戊○○
    是要買安非他命，不是海洛因，而且當時被告戊○○在開車
    ，所以要求伊用戊○○行動電話與甲○○連絡，伊吃完早餐
    就上車，伊並沒有與丙○○交談，也沒有看到戊○○有沒有
    拿到毒品云云。
  (二)經查，97年5月29日凌晨3、4時，被告丙○○、戊○○、甲○○、丁○○，係因被告戊○○要向被告丙○○購買價格30
    ,000 元海洛因，而前往台南縣白河鎮○○路與康樂街口「
    美芝城早餐店」會合之事實，業據證人即被告甲○○於偵查
    中結證稱：「我那天買2,000元的安非他命，戊○○及丁○○是要買海洛因，我有看到戊○○及丁○○向丙○○談到要
    買海洛因，可是有無交易成功我不曉得，因為我先離開了。
    」等語（見97年度營偵字第1139號偵卷第53頁），繼於本院
    準備程序中亦供稱：「當天我跟丁○○、戊○○是一起要過
    去向丙○○買毒品，我是要購買二千元的安非他命，結果丙○○跟我說他現在沒有安非他命，我就跟丙○○說丁○○、
    戊○○他們要買海洛因，所以我就先走了。…（問：當初是
    如何聯絡？24日丁○○先來我家找我，問我可不可以幫他們
    找人買海洛因，我起先拒絕他，但他一直拜託我，我才說如
    果我要買毒品時，再一起去買，29日凌晨2、3點我打戊○○
    的電話找丁○○，我只記得後面是161號，電話是戊○○接
    的，我跟他說我要去白河買毒品，如果他們要買毒品，就過
    來找我再一同過去。我是用我的行動電話0000000000號打戊○○電話的。（問：是何人聯絡丙○○？）我29日凌晨用我
    的電話打給他的，他說如果要買毒品就過去白河早餐店那裡
    。」等語（見本院卷(一)第158、159頁），嗣於本院審理中亦
    結證稱：「（問：那天戊○○跟丁○○有無跟你一起去早餐
    店？為何？）有，他們是要去買海洛因。丁○○有跟我說。
    丁○○之前就有來找我，聯絡我好幾次，叫我去聯絡問看看
    有何人在賣海洛因，我問到後來問到丙○○，丙○○叫我過
    去白河再說，丙○○說他在早餐店，我們就過去，因為那天
    我也要去跟他買安非他命，丙○○就請我們吃早餐，吃完我
    跟他說要安非他命，他說他沒有安非他命，我就說我先走，
    戊○○和丁○○這二位朋友要買海洛因，你們自己去接洽。
    （問：戊○○跟丁○○要跟何人買海洛因？）丙○○。」（
    見本院卷(二)第171頁）等語，核與證人即被告丁○○於偵查
    中結證稱：「（問：97年5月29日那時你跟戊○○要向甲○○買30,000元的海洛因？）是戊○○要買海洛因，他開車載
    我過去找甲○○的。」等語（見97年度營偵字第1508號偵卷
    第15頁）大致相符，應可認定被告戊○○確為向被告丙○○
    購買海洛因，渠等因而於台南縣白河鎮○○路與康樂街口「
    美芝城早餐店」會合。再酌以被告戊○○所持用之門號0000
    000000號行動電話，於97年5月28日晚間22時11分、同月29
    日凌晨1時30分與被告甲○○通話監聽譯文：（Ａ即被告戊○○，Ｂ即被告甲○○）「B：喂！A：喂1「大頭」啦！B：
    我跟你講喔！現在那個「軟的」喔…A：沒關係…沒關係…B
    ：不敢講貴啦！現在裡面在嘿阿，現在貴了啦！說「半用」
    就要「15」了耶A：「半用」就要「15」喔？B：嘿！A：阿
    如果要我要的數目勒？B：你說你要「1用」哩啦！阿…現在
    就是跟你講說不到「1用」啦哩勒！晚上現不到「1 用」阿
    伊那「半用」啦！很好啦！」、「A：來白河這阿！我在白
    河這啦！B：跟「楊仔」這講就知道了嗯？A：嘿！白河…白
    河，我現在過來白河這！喂！我說我現在過來白河這啦！阿
    你來「金龍」這，你來「金龍」這找我。」，以及被告丁○○使用被告戊○○上開0000000000號行動電話代被告戊○○
    於同月29日凌晨3時34分許與被告甲○○連繫之監聽譯文（
    Ａ即被告丁○○，Ｂ即被告甲○○）「B：喂！A：喂！B：
    要過來了嗎？那個…那個「軟的」有合他的規格啦！阿要「
    3萬」，另外那一種的喔要早上耶。A：另外一種的勒？B：
    聽不懂我的意思啦，人家就開這樣啦。A：好啦，我跟他講
    。」（見台南縣警察局白河分局南縣白警偵字第0971001060
    號警卷(三)第678、683、685頁）就上開通訊內容觀之，益證
    被告戊○○確於上開時地，經由被告甲○○連繫後，而相約
    在早餐店，向被告丙○○購買30,000元之毒品海洛因無訛。
    至於被告丁○○辯稱，伊以為被告戊○○是要向被告丙○○
    購買安非他命云云，顯與其上開偵查中證述、通訊監察之內
    容及被告甲○○前開證述不符，顯係事後為迴護被告戊○○
    及為己卸飾刑責所為不實之說詞，自無可採信。
  (三)按販賣毒品罪，並不以販入後復行賣出為構成要件，只要以
    營利之目的，將毒品購入或賣出，有一於此，其犯罪即屬完
    成（最高法院96年度台上字第416號裁判意旨參照）。查，
    被告戊○○並無施用第一級毒品海洛因之惡習，業據被告戊○○供承在卷（見97年度偵聲字第201號卷第5頁），而現今
    毒品相關交易為政府嚴予取締之犯罪，檢警機關追查甚嚴，
    且毒品海洛因亦屬物稀價昂之物，被告戊○○既無施用海洛
    因之惡習，苟非為意圖販賣牟利，被告戊○○當無提出高額
    資金，且甘冒被查緝法辦重刑之危險，平白無端向被告丙○○購入價值30,000元之海洛因。再者，依被告戊○○與被告
    甲○○於98年5月29日凌晨3時36分許之監聽譯文：（Ａ即被
    告戊○○，Ｂ即被告甲○○）「B：喂！我跟你說，他是開
    「2 萬8」啦你甘聽有？A：沒關係啦「2萬8」沒關係啦！不
    過我說給你聽，那給我還有沒有空間給我。B：有有，擱「1
    比」！A：到我這還能洗「1比」？B：嘿！擱「1比」！我敢
    跟你保證！A：阿我不就還留「1比」，這樣等於「2比」的
    量了勒？B：嘿！對啦！到你那還有「1比」耶！A：不是我
    現在的意思是說，【我要放給我的客戶】就要「1比」勒。B
    ：對！你還能多「1比」。A：等於「2比」的量就對了啦！
    等於我的客戶「1比」，我留「1比」等於「2比」的量喔！B
    ：唷唷！A：是那個…是保證有嗯？B：我跟你說保證有！阿
    現在馬上有！A：阿…我說你聽，你叫他重量要跟我用夠喔
    ？B：唷！絕對有啦！A：好！這樣我們要在那裡見面？B：
    等一下，他在這裡吃早餐吃一吃他馬上過去拿，馬上拿馬上
    有啦！A：你跟他說弄一餐給「楊仔」連一下看怎樣啦阿。B
    ：喔！好啦！」等語（見台南縣警察局白河分局南縣白警偵
    字第0971001060號警(三)第686頁。）觀之，被告戊○○已表
    明其購買毒品海洛因係要出賣他人之用，並一再向被告甲○○強調所購得之海洛因須有摻入添加物之可能性，以藉此牟
    利，足證被告戊○○係以營利為目的，而向被告丙○○購入
    毒品海洛因。
  (四)至於辯護意旨稱：被告丙○○是否真有交付毒品，尚有疑義
    。惟查，依被告戊○○所持用門號0000000000號行動電話於
    97年5月29日上午10時12分與被告甲○○通話監聽譯文；（
    Ａ即被告戊○○，Ｂ即被告甲○○）「A：那個嘿，用了怎
    樣。B：哦，我說給你聽哦。A：嗯。B：會凍「比二」而已
    。A：這樣哦。B：伊這洗「比半」就不能了。A：哦。B：我
    說給你聽，他如不要在用下去，「二比初」對啊，啊伊再洗
    那個起來，等於不夠。A：這樣哦。B：嗯啦，啊不夠，他賣
    我這樣就沒意思，剛好要跟你說，剛好你打電話來問我。A
    ：哦。B：你跟他反應一下，如這樣等於零啊，你聽懂嗎。A
    ：嗯對啊，你昨天你就是跟他說這樣，你回去就不要用了，
    啊伊。B：不是不是，我有跟他說剩「1」的時候，就是給我
    ，我就要放給我客戶。A：嗯啊，對啊。B：啊你剩「1」的
    時候，我最高可以給你「五五」。A：嗯。B：剩下我只能。
    A ：嗯。B：啊你如「3」沒關係，「3」如有「比半」至「2
    比」，這樣我回去來擱有那個「空間」，我可以擱洗起來，
    剩下放乎伊，因為我要有「空間」啊，對不對。A：對啊B：
    啊你若「五五」賣我，我等於交給我客戶就好，你聽懂嗎。
    A ：嗯。B：我那天的意思是這樣，啊你們這樣算不夠啊。A
    ：嗯。B：你問他看要怎樣彌補啊，事實有影耶，二、三個
    在那你可以去問啊，他們用「比半」用下去不走啊。A：嗯
    。B ：嗯呀，哦。A：這樣哦。B：唷唷，啊另外一種，你再
    跟你言一下啦甘好。A：哦哦好，啊差嘿你過來拿…B：沒關
    係，啊你像嘿，我現在跟你說完了，看怎樣你再跟他說一下
    ，看要回我還是跟「楊仔」都沒關係。」等語（見台南縣警
    察局白河分局南縣白警偵字第0971 001060號警(四)第827頁。
    ）所示，依上開通話時間緊接於被告4人離開早餐店之後，
    及被告甲○○於通話之初即詢問：「那個嘿，用了怎樣」，
    被告戊○○反應稱：「二、三個在那你可以去問啊，他們用
    「比半」用下去不走啊。」語意觀之，被告戊○○、甲○○
    係在研討將購得之毒品摻入添加物比例之可能性及其施用之
    效能，由此亦可知被告丙○○確於上開時地業已交付毒品海
    洛因予被告戊○○。
  (五)至辯護意旨雖稱：被告甲○○應是居於買毒者這方，幫忙謀
    和，而無幫助被告丙○○販賣毒品之意云云。惟查，依被告
    甲○○與被告戊○○於98年5月29日凌晨3時36分許及同日上
    午10時12分許之上開監聽譯文觀之，被告甲○○應已知悉被
    告戊○○係為販賣海洛因之目的而販入毒品，其猶連繫被告
    丙○○與之毒品交易，足見被告甲○○係基於幫助被告戊○○販賣海洛因之犯意，而與被告雙方連繫，非僅基於幫助持
    有毒品者謀合購毒。至於被告丁○○亦明知被告戊○○並無
    施用毒品之惡習（見97年度營偵字第1508號偵卷第15頁），
    卻積極連繫被告甲○○與被告戊○○接洽購毒事宜，其顯具
    有幫助被告戊○○販賣海洛因之犯意。是認被告甲○○、丁○○辯稱並無幫助被告戊○○販賣毒之意，顯係卸責之詞，
    不足採信。
  (六)綜上所述，被告丙○○於事實二所示之時、地，販賣第一級
    毒品海洛因予被告戊○○，被告戊○○係基於意圖營利販賣
    海洛因之犯意，而向被告丙○○販入海洛因，以及被告甲○○、丁○○均基於幫助被告戊○○販賣毒品之犯意，而幫助
    被告丙○○、戊○○2人為毒品海洛因交易之犯行，均堪認
    定，應予依法論科。
二、關於事實三、四部分：
  (一)關於被告丙○○於附表一所示時間、地點，販賣第一級毒品
    海洛因予癸○○、庚○○、辛○○部分：
    1.訊據被告丙○○固不否認有交付海洛因予癸○○、庚○○
      、辛○○之事實，惟矢口否認有附表一所示販賣海洛因之
      犯行，並辯稱：伊是與癸○○、庚○○、辛○○一起合資
      購買海洛因，伊並沒有販賣海洛因給他們云云。辯護意旨
      並補充：(1)證人癸○○、庚○○、辛○○固於警詢中證稱
      曾向被告丙○○買過海洛因各約10次、5或6次、1次、惟
      其三人所指向被告丙○○購買毒品海洛因時期（即97年6
      月27日至97年7月11日），被告丙○○當時係自費於嘉義
      榮民醫院以美沙酮療法戒除毒癮，是以被告丙○○於上開
      時間大多時間未在台南縣，且從未與癸○○、庚○○、辛○○三人有任何毒品交易之行為。(2)且施用毒品者其供述
      之憑信性不及於一般人，尤其，施用毒品者其供出來源，
      因而破獲者，法律復規定得減輕其刑，其有為偵查機關誘
      導、或為邀輕典而為不實之陳述之可能，其供述之真實性
      自有合理之懷疑，而本案並無癸○○、庚○○或辛○○與
      被告丙○○之間關於買賣海洛因之監聽譯文在卷可查，欠
      缺重要之補強證據以資佐證，自無從單憑證人唯一之指述
      ，即據為被告丙○○有罪之確信等語。
    2.經查，被告丙○○於本院審理中自承於97年間夏天，曾在
      臺南縣白河鎮某處，分別交付海洛因各1小包予證人癸○○、庚○○、辛○○等情（見本院卷(一)第87頁），核與證
      人癸○○、庚○○、辛○○於本院審理時具結後證述有收
      受被告丙○○交付上開毒品之情節大致相符。故被告確曾
      於上開時間、地點，交付海洛因予證人癸○○、庚○○、
      辛○○之事實，應堪認定。其辯護人辯稱被告丙○○因自
      費於嘉義榮民醫院以美沙酮療法戒除毒癮，而未在台南縣
      與癸○○、庚○○、辛○○3人有毒品交付之行為，即無
      可採。
    3.被告丙○○雖辯稱，其係因與證人癸○○、庚○○、辛○○一起合資購買海洛因，因而交付海洛因予證人，並非販
      賣毒品云云。然查，證人癸○○於偵查中具結後證稱：「
      （問：你說你有在6月27日、28日、29日、7月3、4日、5
      日、8日、9日、10日、11日前後10次有向丙○○買過海洛
      因？）對。（問：你買來的海洛因一天就可以施用完？）
      可以分二次，我一天施用一次。我是用加水的。我是剛好
      用完了，都要向他買。買一千元。（問：你跟丙○○買毒
      品時有無人看到？）庚○○看我買，他也有向丙○○買。
      …我到丙○○他家附近等他，我在等的地方看到辛○○，
      我看到辛○○拿6000元給丙○○，他們是在外面交易的，
      丙○○有拿海洛因給辛○○。」等語（見97年度營偵字第
      1546號偵查卷第95、96頁）；證人庚○○於偵查亦結證稱
      ：「（問：你開車載癸○○連續在6月27、28日及29日及7
      月3日、4日、5日、8日、9日、10日、11日等總共10次都
      是由你開車載癸○○去向丙○○買海洛因？）是。都是由
      癸○○先打電話給丙○○聯絡，因為他沒有車子，而我本
      身也有在施用毒品，他打電話叫我載他過去的。（問：那
      你總共買幾次？）買5、6次。後面幾次我都有買。因為我
      癮愈來愈重需要天天買。」等語（見97年度營偵字第1546
      號偵查卷第131頁）；證人辛○○於偵查中具結證稱：「
      在白河鎮昇安里三間厝的產業道路邊，我在路邊遇到他（
      指被告丙○○）時向他買的。…他（指證人癸○○）是先
      到三間厝的路邊，我後來才到的。我到時癸○○就走了，
      我買時他已經不在場了。」等語（見97年度營偵字第15
      46號偵查卷第157頁），均已明確指證被告丙○○販賣毒
      品之情節。而證人庚○○、辛○○與被告丙○○並無嫌隙
      （見本院卷(二)第25頁、第30頁背面），其2人證述向被告
      丙○○購買毒品乙節，應無誣指被告之虞。參以上開證人
      就證人庚○○駕車搭載證人癸○○前往被告丙○○住處附
      近，向被告丙○○購毒，證人癸○○、庚○○彼此均親眼
      目睹他方與被告丙○○毒品交易經過，及證人癸○○、辛○○亦於上開時、地與被告丙○○毒品交易時偶遇，因而
      就渠等向被告丙○○購買海洛因之聯絡方法、交付地點、
      次數等情節，均證述明確且相互符合一致，若非確曾向被
      告丙○○為附表一所示毒品買賣，衡情證人癸○○、庚○○、辛○○實難臨訟分別憑空杜撰證述一致之販毒情節。
      是認證人癸○○、庚○○、辛○○於偵查中具結證稱被告
      丙○○於附表一所示時、地，確有販賣海洛因予渠等之情
      應堪採信。
    4.至證人癸○○於本院審理中翻稱因懷疑被告丙○○曾向警
      方檢舉其涉嫌竊盜，及因施用毒品頭腦不好，因而證述被
      告丙○○販售伊毒品，實際上其係與被告丙○○合資購毒
      云云；證人庚○○於本院審理中亦改證述係與被告丙○○
      合資購毒云云。然證人癸○○若確因懷疑被告丙○○曾向
      警方檢舉其涉嫌竊盜，衡情證人癸○○自無持續與被告丙○○交易毒品（無論係其原證述之毒品買賣或事後改稱之
      合資購毒）之理。再者，被告丙○○係以海洛因摻放於香
      煙內施用，而非以注射為之，業據被告丙○○自承在卷（
      見本院卷(二)第18頁背面），而證人癸○○、庚○○卻於本
      院證述與被告丙○○合資購毒取得毒品後，即以礦泉水稀
      釋毒品，分裝於針筒各自施用等情（見本院卷第(二)第18、
      22頁）相互矛盾。況證人癸○○、庚○○於偵訊時，從未
      證稱與被告丙○○「合資」購買毒品，故認證人癸○○、
      庚○○等嗣於本院審理中逐步改口，前後矛盾求為被告丙○○脫罪迴護之證述，自無足採。
    5.又證人辛○○於本院審理時雖改證稱其係向綽號「阿志」
      之人購買海洛因，而非向被告丙○○購買，亦未曾與被告
      丙○○合資購毒，97年7月11日下午被告丙○○駕車搭載
      其與其女友之母，陪同前往台南看守所會見其女友蘇文琦
      ，並未如起訴書所載於該日下午4時許，在台南縣白河鎮
      ○○里○○○○○道路旁向被告丙○○購毒，其係受警方
      之要求，而指證被告丙○○販賣海因云云。然證人辛○○
      與被告丙○○間交情不錯並無何嫌隙之情，既為被告丙○○及證人辛○○於本院審訊所不否認，衡情該證人當無僅
      受警方之要求，即誣指被告丙○○販賣海洛因如是重罪之
      理。又偵查中檢察官以證人癸○○證述目睹其與被告丙○○毒品交易情節詢問證人辛○○，其就購毒品細節與證人
      癸○○證述情節有些微差異處，猶結證稱：「在白河鎮昇
      安里三間厝的產業道路邊，我在路邊遇到他（指被告丙○○）時向他買的。（問：為何癸○○說你是在他家向丙○○買的呢？）不是在他家，是癸○○記錯了。他是先到三
      間厝的路邊，我後來才到的。我到時癸○○就走了，我買
      時他已經不在場了。」等語（見97年度營偵字第1546號偵
      查卷第157頁），衡情證人辛○○若僅應警方要求，應概
      予配合證人癸○○證述情節含混應答，而無明確指出購毒
      情節些微差異處之必要。況證人辛○○向被告丙○○購買
      海洛因過程中，偶遇證人癸○○乙節，亦與證人癸○○證
      述互符一致，證人辛○○若非確曾向被告丙○○購買海洛
      因，衡情其與證人癸○○實難臨訟分別憑空杜撰證述一致
      之販毒情節。由此，足徵證人辛○○於97年10月17日偵查
      中之證詞較為可採，而於本院審理時所為之證述，顯係迴
      護被告丙○○之詞，與事實不符，難以採信。至於證人辛○○證述，97年7月11日下午被告丙○○駕車搭載其與其
      女友之母許美梅，陪同前往台南監所會見蘇文琦等情，雖
      經本院依職權向臺灣臺南監獄臺南分監函查收容人蘇文琦
      於97年7月11日下午2時52分至3時07分，確曾在監所會見
      其母許美梅，此有臺灣臺南監獄臺南分監98年4月23日南
      所分監女字第09800 02340號函、收容人基本資料卡、接
      見明細表在卷可稽（見本院卷(二)第134-136頁），惟依上
      開資料，尚難推論被告丙○○於上開時日，確曾開車搭載
      證人辛○○等人，陪同會見收容人蘇文琦，而未販賣海洛
      因予證人辛○○。況被告丙○○販賣海洛因予證人辛○○
      之確切時間，因證人等之記憶有限，常隨時間之經過而有
      所遺忘，自不能期待該等證人刻意記憶購毒之時間，惟證
      人癸○○係於97年7月間向被告丙○○購買海洛因時，偶
      遇證人辛○○，故認證人辛○○應確有於97年7月間，於
      如附表一所示時、地向被告丙○○購買海洛因之事實。
  (二)關於被告丙○○於意圖販賣而持有第一級毒品海洛因部分：
    1.訊據被告丙○○固坦承於97年9月1日21時15分許，在臺南
      縣白河鎮汴頭里南93線與南94線路口處，當場為警查獲並
      扣得海洛因13包、電子磅秤1個、塑膠藥鏟3支、夾鍊袋10
      包等物為其所有，惟矢口否認有何意圖販賣而持有第一級
      毒品海洛因之犯行，辯稱：扣案之毒品是伊向綽號「小白
      」之人買來供己施用的云云。
    2.惟查，被告丙○○為警查獲時所扣案之毒品業已分裝成13
      包，嗣經送驗結果均含有第一級毒品海洛因成分，合計毛
      重10公克，驗後淨重7.51公克，空包裝總重3.53公克，純
      度34.25%，純質淨重2.57公克等情，此有法務部調查局97
      年9月22日調科壹字第09723038530號濫用藥物實驗室鑑定
      書在卷可稽（見97年度營偵字第1551號偵卷第43頁）。又
      被告丙○○本身有以香煙摻入海洛因施用之習性，為其所
      供認在卷，且被告丙○○於上開時日為警查獲，經採擷其
      尿液送驗，其鴉片代謝物之可待因、嗎啡亦呈陽性反應（
      見97年度營偵字第1551號偵卷第47頁）。以被告施用海洛
      因之方式，參以現今毒品市場第一級毒品海洛因之價格甚
      高，而於分裝過程，易沾附於夾鍊袋，而減少其使用量觀
      之，被告丙○○苟僅為供己施用，自無將毒品分裝成達13
      包之必要，而扣案之分裝袋不僅於客觀上足供毒品交易分
      裝之用，且苟被告丙○○係單純為供己攜帶方便施用，實
      無與毒品共同藏放並隨身攜帶分裝袋之理，堪認該等扣案
      物亦與被告丙○○欲伺機出售海洛因之圖謀有關。又從扣
      案毒品海洛因純度一致性之價格考量要求，販毒者鮮少有
      於出售時以大量拼湊零散之毒品交付之情形，應堪認定被
      告丙○○係基於施用之意圖購得扣案原未分裝海洛因後，
      乃變更原意圖施用而持有之犯意為意圖販賣而持有之犯意
      ，並以分裝袋分裝完成後，伺機出售予不特定人藉以牟利
      ，惟未及尋獲買主出售，即為警查獲，足認被告丙○○於
      購入海洛因後，除供己施用外，尚有伺機意圖販賣而持有
      上開第一級毒品海洛因之意。
  (三)綜上所述，被告丙○○有於附表一所示之時、地，販賣第一
    級毒品海洛因予癸○○10次、庚○○5次、辛○○1次，及意
    圖販賣而持有第一級毒品海洛因13包之犯行，洵堪認定，應
    予依法論科。
三、關於事實五部分：
  (一)關於被告戊○○於附表二所示時間、地點，販賣第一級毒品
    海洛因予壬○○部分：
    1.訊據被告戊○○矢口否認於附表二所示時、地販賣海洛因
      予壬○○之犯行，並辯稱：伊與子○○是老朋友，子○○
      會到伊家打牌及借錢，但二人間並無仇恨，而壬○○是子
      ○○的姪子，曾與子○○一起到伊家，伊與壬○○不熟識
      ，也無冤仇，但壬○○曾向伊借錢，但伊沒有借他云云。
      辯護意旨並補充：(1)證人壬○○於警訊及偵查中雖初證稱
      係向被告購買海洛因，惟就通聯紀錄卻表示係向被告購買
      安非他命而生欠款之問題，因此證人壬○○對於究係向被
      告購買海洛因或安非他命之證言前後矛盾，甚至有無購買
      事實均屬可疑，證詞顯不可信。(2)被告戊○○並未有海洛
      因、電子磅秤、分裝袋等販賣毒品所需器具之物證扣案，
      僅以有高度誣陷被告危險之壬○○證言作為起訴之依據，
      顯與常情有違，被告應無販賣海洛因之情事等語。
    2.經查，被告戊○○於附表二所示之時間、地點、販賣海洛
      因7,000元予壬○○3次（該3次均由壬○○、子○○各出
      資3,500元，推由壬○○向被告戊○○購毒）等情，業據
      證人壬○○分別於偵查時證述：「（問：你的海洛因如何
      來的？）是大頭戊○○賣給我的。（問：你何時何地向他
      買海洛因？）5月份買的，我連續向他買3次海洛因。我都
      買7,000元。…我記不起來，我記得差不多都隔4、5天。
      」等語（見97年度營他字第90號偵查卷第51頁）；及於本
      院審理中結證稱：「…我沒有在記時間，但我確定有跟「
      大頭」（即被告戊○○）購買3次海洛因。我記得我大約
      都是買7,000元。（問：你跟「大頭」購買海洛因的錢是
      你個人的還是有跟他人合資？）我跟子○○合資。…（問
      ：對於檢察官起訴97年5月15日8時許，在臺南縣玉井鄉「
      鳳姐檳榔攤」處，以7,000元價格，與子○○向被告購買
      海洛因1包，有何意見？）時間我不確定，地點及金額是
      正確的，是我們一起買的。（問：第二次子○○說是97年
      5 月23日，但你說是97年5月20日16時許，在你家臺南縣
      柳營鄉果毅後264號之20，以7,000元價格，與子○○向被
      告購買海洛因1包，有何意見？）不是在我家交易的，沒
      有在我家跟被告購買過毒品，應該先到子○○家拿，沒有
      拿到，才又去「鳳姐檳榔攤」，然後在「鳳姐檳榔攤」買
      到，應該也是購買7,000元，由兩個人合資。…我也不確
      定買毒的時間。（問：對於檢察官起訴97年5月25日16時
      許，在臺南縣玉井鄉「鳳姐檳榔攤」處，以7,000元價格
      ，與子○○向被告購買海洛因1包，有何意見？）時間只
      是大約，地點、金額，與子○○合資都是正確。」等語（
      見本院卷(二)第95頁背面、96、98、99頁），核與合資購毒
      者即證人子○○於偵查中證稱：「（問：你及壬○○有沒
      有跟戊○○買過海洛因？）壬○○有向戊○○買過3次，
      我是合資出錢叫壬○○去跟他買。…（問：為何都是在鳳
      姐檳榔攤？）我聽壬○○說那是戊○○女朋友開的店。」
      等語（見97年度營偵字第1162號偵卷第102頁）；及本院
      審理中結證稱：「（問：你有無和壬○○一起去買過海洛
      因？）我們2個是合資的，他去拿的，我沒有空，一個人
      出3,000多。（問：檢察官問你有無跟壬○○一起去買海
      洛因？）他去拿的。…（問：我問你有無載他去「鳳姐檳
      榔攤」買毒品？）我有載他去過。…（問：你們二個總共
      一起合買三次，對不對？）對。」等語明確（見本院卷(二)
      第10 0頁背面、101、104頁背面、105頁），證人2人就向
      被告戊○○購買毒品海洛因次數、地點、購毒方式、合資
      金額乙節等細節，證人壬○○、子○○均證述一致，若非
      被告戊○○確曾為上開犯行，衡情證人壬○○、子○○實
      難臨訟憑空杜撰證述一致之販毒情節。況證人壬○○、子
      ○○與被告戊○○間並無嫌隙（見本院卷(一)第148頁），
      渠等證述合資向被告戊○○購買海洛因乙節，應無誣指被
      告之虞。另證人壬○○與被告戊○○於監聽譯文中所談及
      「欠款」，其中部分係借款、部分係購毒之「欠款」，業
      據證人壬○○於本院審理中證述明確（見本院卷(二)第99頁
      ），並無何矛盾之處，辯護人據此否認證人壬○○之證述
      ，自無可取。
    3.至於證人壬○○、子○○合資向被告戊○○購買海洛因之
      時間，究係97年5月15、20、25日，抑或同年月17、23 、
      30日乙節，因證人等之記憶有限，就詳細時間難免隨時間
      之經過而有所疏誤，自不能期待該等證人刻意記憶購毒之
      時間，惟證人壬○○、子○○均一致證述確曾於97年5 月
      間合資向被告戊○○購買海洛因3次，堪認證人壬○○應
      係於97年5月間，於附表一所示地點，均以7,000元價金，
      向被告戊○○購買海洛因3次。
    4.另其選任辯護人辯護意旨雖稱：被告戊○○並未有海洛因
      、電子磅秤、分裝袋等販賣毒品所需器具之物證扣案，顯
      與常情有違云云。惟查，分裝袋、電子磅秤雖為販賣毒品
      案件中，常見之販毒者所使用之工具，然非必要、不可或
      缺之工具，至於販毒者是否持有毒品，常因毒品販賣型態
      個案間均可能有所差異，或因販毒者將毒品賣出後即未留
      有毒品，或毒品係放置在其他處所等不一而足，是以，縱
      被告戊○○為警查獲時，並未查扣毒品、分裝袋、電子磅
      秤等物，亦無法表示被告戊○○即未有販賣毒品之犯行，
      自不能因此逕為被告有利之認定，是辯護人辯護意旨即非
      可採。
  (二)關於被告戊○○於附表三所示時間、地點，販賣第二級毒品
    安非他命予丑○○，及寅○○、丁○○（合資購買）部分：
    1.訊據被告戊○○矢口否認於附表三所示時、地，販賣第二
      級毒品安非他命予丑○○，及合資購毒之寅○○、丁○○
      等人之犯行，並辯稱：伊自高雄買毒品安非他命後，曾前
      往丑○○住處，丑○○發現伊所買之毒品有數量不足，當
      場表示願意幫伊秤重，但其磅秤又被他人借走，因此留1
      包安非他予丑○○，委託其代為秤重，而96年11月21日伊
      與丑○○於電話中所談之事，即係此次代為磅重乙事。另
      伊亦未販賣安非他命予丁○○或寅○○云云。辯護意旨並
      補充：(1)被告戊○○受通訊監察之監聽譯文中，並無寅○○、丁○○向被告戊○○談及購買毒品任何事項，惟寅○○、丁○○卻同時對購毒之時間、地點均能詳述一致，有
      受誘導而為不利被告戊○○指述之疑，並與常情有違。(2)
      又從丑○○與被告戊○○監聽譯文觀之，丑○○比較像是
      在幫被告戊○○試嚐毒品，而非被告戊○○販賣毒品予丑
      ○○。(3)被告戊○○並未被查扣電子磅秤、分裝袋等販賣
      毒品所需器具之物證，顯與常情有違等語。
    2.經查，被告戊○○於附表三編號一所示之時間、地點、販
      賣8,000元之安非他命予丑○○1次乙節，業據證人丑○○
      分別於偵查時結證稱：「…我是前一晚他拿到我家烏山頭
      83之1號給我，錢應該是拿到毒品隔天在我家把將錢給他
      ，39是3.9公克，1錢是3.75公克，含袋子約3.9公克，所
      以這一次我跟他拿1錢8千元，我沒有欠他毒品錢，毒品是
      戊○○親手交給我，錢也是我親手交給他。」等語（見97
      年度他字第1385號偵卷第97頁），及本院審理中結證稱：
      「（問：有無施用安非他命？）有，我是向被告購買的。
      （問你是跟何人對話（提示偵I卷第65頁通聯紀錄）？我
      跟被告對話，因為我向被告購買安非他命，但是被告給我
      的重量不足。（問：你是何時、何地向被告購買毒品？）
      前1天下午或晚上，被告拿毒品到我家給我的，我向被告
      購買1錢價值8,000元的毒品。」等語明確，參以被告戊○○與證人丑○○於96年11月26日上午7時36分通話內容：
      （Ａ部分，即證人丑○○，Ｂ部分即被告戊○○）「A：
      喂！B：你有打給我嗎？A：對啦，我要跟你講，昨天你帶
      來那一袋，最後…B：對。A：剛才朋友來。B：喔。A：跟
      他量差不多31而已。B：31而已喔。A：對，含袋子，我是
      說跟你講一下，我是都還沒用下去。B：31是欠嗎。A：我
      講31怎麼有夠。B：啊是欠或是怎樣。A：對啊！度、量下
      去就31而已，你聽不懂意思。B：哭爸，那照這樣講，那
      他賣我，就沒有半兩啊。A：對啊！我不知道啦，我都還
      沒跟你用下去，我先跟你講。B：啊欠多少。A：含袋子差
      不多31、32那裡，不然你看含袋子要多少才夠？要39才有
      夠。B：要多少才有夠。A：含袋子至少要39才有夠，不是
      嗎。B：你說含袋子要多少才夠跟我講，我可以打電話去
      跟他講。A：在37點5，也要39點5，我那0點2的，袋子0點
      2 的。B：37。A：上面75、3點75，要差不多3點15才有夠
      。B：現在他跟我講，如半錢是1.5或1.6，那半的，他是
      跟我講這樣，那你講15、16也是32而已。A：這樣他的就
      是跟人家差很多了。B：對啊！沒關係，我跟他問一下，
      照你講如32、38那他的都不夠了，你聽懂了嗎。A：好！
      我知道來在講。B：好啦，因我今天10點出庭，我大哥跟
      人家偽造文書，我去跟他做證人。A：好啦。B：我去跟他
      問一下，看他那個是跟我磅多少。A：好好。」（見97年
      度他字第1385號偵卷第22頁）等對話觀之，證人丑○○確
      係因前日即25日向被告戊○○所購得之毒品尚未施用，即
      發現重量不足，而以電話告知被告戊○○此事，上開通話
      內容顯非指證人丑○○受被告戊○○之委託，代為秤重或
      為被告戊○○嚐毒，被告戊○○與辯護人上開辯解自無可
      取。又證人丑○○與被告戊○○並無嫌隙（見97年度他字
      第1385號偵卷第97頁），衡情應無挾怨虛構被告販賣安非
      他命重罪之可能。被告戊○○上開辯解，顯係事後畏罪之
      詞，自不足採。
    3.次查，被告戊○○於附表三編號二至四所示之時間、地點
      、販賣2,000元之安非他命予合資購毒之寅○○、丁○○
      共3次之事實，業據證人寅○○於偵查中結證稱：「（問
      ：你何時開始向戊○○買安非他命的？）今年5月7日下午
      3時在我家。在5月13日左右，也是下午3點，他來的時候
      都是那個時間。我也是與丁○○合資2,000元向他買。5月
      19日下午3點時也是在我家。也是我與丁○○合資2,000元
      跟他買。」等語（見97年度營他字第90號偵卷第49頁），
      及本院審理中結證稱：「（問：你確實有與丁○○合資購
      買毒品3次，時間係在97年5月7日、97年5月13日、97年5
      月19日，地點都是在後壁鄉嘉田村上茄苳5之2號，每次都
      是2,000元1包？）是。（問：你剛才說都是丁○○去聯絡
      的？）對。（問：他跟誰買？你說聽他說是跟戊○○就對
      了，是不是？）對。」等語（見本院卷(二)第116頁）；核
      與合資購毒之丁○○於偵查中結證：「…我與寅○○合資
      向他買安非他命的。時間大約是5月時下午3點時。都在寅
      ○○家裡。寅○○他有在場。戊○○都有進入寅○○家裡
      面。詳細時間我記不清楚，寅○○的筆錄都有寫。時間與
      寅○○講的一樣，因為是我們二人在寅○○家合資向戊○○買的。（問：確實有向戊○○買三次安非他命？）是。
      」等語（見97年度營他字第90號偵卷第100、101頁）；並
      於本院審理中亦結證稱：「（問：你是否記得你和寅○○
      一起合資跟戊○○買安非他命的時間？）在97年5月初。
      （問：在寅○○家，二人一起合資跟戊○○買2,000元的
      安非他命？）對。（問：你跟寅○○一起合資買安非他命
      共幾次？）就三次而已，另外就是每人出1,000，由寅○○去跟戊○○購買。（問：你是否知道去何處購買？）在
      寅○○家裡。（問：這情形有幾次？）3次。」等語 (見
      本院卷(二)第163頁背面），就向被告戊○○購買毒品安非
      他命次數、地點、購毒方式、合資金額乙節等細節，均證
      述大概相符，若非被告戊○○確曾為上開犯行，衡情證人
      寅○○、丁○○實難臨訟憑空杜撰證述一致之販毒情節。
      況證人寅○○、丁○○與被告戊○○間並無嫌隙，渠等證
      述合資向被告戊○○購買安非他命乙節，應無誣指被告之
      虞。被告戊○○辯稱並未販賣安非他命予寅○○云云，顯
      係卸責之詞，殊無足取。
    4.另其辯護人辯護意旨雖稱：被告戊○○受通訊監察之監聽
      譯文中，並無寅○○、丁○○向被告戊○○談及購買毒品
      任何事項，及被告戊○○為警查獲時並未有電子磅秤、分
      裝袋等販賣毒品所需器具之物證扣案，顯與常情有違云云
      。惟查，被告戊○○與丁○○係熟識之朋友關係，雙方常
      以電話詢問對方行蹤，及連繫雙方碰面之地點，此有被告
      戊○○之監聽譯文在卷可稽（見台南縣警察局白河分局南
      縣白警偵字第0971001060號卷(二)第302、303、306、308、
      31 1、312、479、480頁）。販毒者惟恐其使用之電話受
      到監聽致暴露其販毒犯行而為警查獲，故與購毒者常以密
      語或約定交易毒品地點。被告戊○○與丁○○2人既係熟
      識朋友，且經常約定地點碰面，就如何交易毒品乙事應早
      有共識，渠等為免查緝而未於電話中商討購毒乙事，本屬
      常情。又分裝袋、電子磅秤雖為販賣毒品案件中常見之販
      毒者所使用之工具，然非必要、不可或缺之工具，至於販
      毒者是否持有毒品，常因毒品販賣型態個案間均可能有所
      差異，或因販毒者將毒品賣出後即未留有毒品，或毒品係
      放置在其他處所等不一而足，是以，縱被告戊○○為警查
      獲時，並未查扣毒品、分裝袋、電子磅秤等物，亦無法表
      示被告戊○○即未有販賣毒品之犯行，自不能因此逕為被
      告有利之認定，是辯護人辯護意旨即非可採。
四、論罪科刑：
  (一)被告丙○○部分：
    1.按海洛因為毒品危害防制條例第2條第2項第1款所規範之
      第一級毒品。核被告丙○○上開所為，係犯毒品危害防制
      條例第4條第1項之販賣第一級毒品、同條例第5條第1項之
      意圖販賣而持有第一級毒品罪。又被告販賣前持有毒品之
      低度行為均為販賣之高度行為所吸收，均不另論罪。次按
      所謂集合犯是指立法者所制定之犯罪構成要件中，本就預
      定有數個同種類之行為將反覆實行之犯罪而言，將各自實
      現犯罪構成要件之多數行為，解釋為集合犯，而論以一罪
      。是以對於集合犯，必須從嚴解釋，以符合立法者之意向
      。觀諸毒品危害防制條例所定之販賣毒品罪之構成要件文
      義，實無從認定立法者本即預定該犯罪之本質，必有數個
      同種類行為而反覆實行之集合犯行，故販賣毒品罪，難認
      係集合犯。因此，就刑法修正施行後多次販賣毒品之犯行
      ，採一罪一罰，始符合立法本旨（最高法院97年度台上字
      第55 0號判決意旨參照）。本件被告丙○○販賣毒品予戊○○、癸○○、庚○○、辛○○等人共17次之行為，在時
      間差距上可各自分開，在刑法評價上各具獨立性，即非集
      合犯，應予分論併罰（起訴書雖記載被告丙○○所犯上開
      販賣第一級毒品罪為集合犯，應論以一個販賣第一級毒品
      罪，惟公訴檢察官業於審理中更正為17罪，併此敘明。）
      被告上開販賣第一級毒品海洛因17次，意圖販賣第一級毒
      品海洛因1次之犯行，均犯意各別，行為互殊，應予分論
      併罰。被告有犯罪事實欄所載之前科，此有臺灣高等法院
      被告前案紀錄表及臺灣臺南地方法院檢察署刑案資料查註
      紀錄表各一件在卷可憑，其於有期徒刑執行完畢後5年內
      ，故意再犯本件販賣第一級毒品及意圖販賣而持有第一級
      毒品有期徒刑以上之罪，均係屬累犯，惟因販賣第一級毒
      品罪之法定刑為死刑或無期徒刑，及意圖販賣而持有第一
      級毒品之最重本刑為無期徒刑，依刑法第64條第1項、同
      法第65條第1項不得加重外，其法定刑為有期徒刑、併科
      罰金部分，均依刑法第47條第1項規定加重其刑。爰審酌
      被告丙○○明知海洛因業據公告列為第一級毒品，對人體
      有莫大之戕害，危害國民身體健康及社會風氣，且其個人
      因施用毒品屢受科刑處罰，應深知毒品危害之烈，詎不惟
      不能戒除，竟又販賣供他人施用，藉以牟取不法利益，令
      買受毒品者沉迷於毒癮，無法自拔外，輕則戕害個人身心
      ，重則因缺錢買毒而引發各式犯罪，實為多種犯罪之源頭
      ，對國家、社會、個人之傷害可謂至深且鉅，兼酌被告販
      賣毒品之次數、販賣毒品所得、及犯後否認販賣海洛因犯
      行，飾詞圖卸刑責，不思悔悟等一切情狀，各量處如主文
      所示之刑，並定其應執行之刑，併就其販賣第一級毒品罪
      ，依刑法第37條第1項規定，宣告褫奪公權終身，以資懲
      儆。
    2.次按毒品危害防制條例第19條第1項有關沒收因犯罪所得
      財物之規定，係採義務沒收主義，故販賣毒品所得金錢，
      如能認定確係販賣毒品所得款項，應宣告沒收，不以當場
      搜獲扣押者為限，但因其並無「不問屬於犯人與否，沒收
      之」之特別規定，自仍以沒收物屬於犯人所有者為限，始
      得依該規定予以沒收，而上開規定另稱「追徵其價額」者
      ，必限於所沒收之物，為金錢以外其他財物而無法沒收時
      ，始應追徵其價額，使其繳納與原物相當價額，如所得財
      物為金錢而無法沒收時，應以其財產抵償之，而不發生追
      徵價額問題；另上開規定所稱因犯罪所得之財物，係以實
      際所得者為限，苟無所得或尚未取得者，即無從為沒收、
      追徵或以財產抵償之諭知（最高法院93年度台上字第1218
      、2670、2743號及96年度台上字第2331號判決意旨參照）
      。查本件被告販賣第一級毒品海洛因予戊○○1次、癸○○10次、庚○○5次、辛○○1次，共計17次，販毒所得分
      別為30,000元、10,000元、5,000元、1,000元，其販賣毒
      品所得合計為46,000元，揆諸前揭判決意旨，上開販賣毒
      品所得之46,000元雖未經扣案，均仍應依毒品危害防制條
      例第19條併宣告連帶沒收之，如全部或一部不能沒收時，
      應以其財產抵償之。
    3.再按沒收之物，應與本案論罪科刑之事實有關，依法應沒
      收或得沒收者為限，如與本案之犯罪事實無關，雖係於本
      案以外之其他犯罪事實，經論罪科刑時，應沒收或得沒收
      之物，亦僅得於該他案宣告沒收，而不得於本案併予宣告
      沒收（最高法院95年度台上字第6662號判決意旨參照）。
      本案被告丙○○於97年9月1日為警臨檢查獲並附帶搜索，
      而扣得海洛因13包、電子磅秤1個、塑膠藥鏟3支、塑膠夾
      鏈袋10包等物，均為被告丙○○所有，且係供販賣毒品所
      用之物，業據被告丙○○供承在卷，其中海洛因13包並為
      違禁之物，應依毒品危害防制條例第18條第1項前段之規
      定沒收銷燬之；另電子磅秤1個、塑膠藥鏟3支、塑膠夾鏈
      袋10包等物，則依刑法第38條第1項第2款規定宣告沒收。
      至黑色皮夾盒1個、現款30,000元、NOKIA行動電話1支（
      含SIM卡，門號：0000000000號、序號000000-00-000000-
      0）、SAMSUNG行動電話1支（含IC卡、門號：0000000000
      號、序號0000 00-00-000000-0）、安非他命9包等物，均
      與本件上開犯行無關，業據該被告陳明在卷（見本院卷(二)
      第239頁），復無證據足以證明上開物品係供被告犯本件
      販賣第一級毒品或意圖販賣而持有第一級毒品罪所用，或
      為販賣毒品所得之款項，核與本案之犯罪事實均無關聯，
      揆諸前揭判決意旨，應於被告另犯之他案宣告沒收，故均
      不為沒收之宣告，附此敘明。
  (二)被告戊○○部分：
    1.按海洛因及安非他命分別為毒品危害防制條例第2條第2項
      第1款、第2款所規範之第一級毒品及第二級毒品。核被告
      戊○○上開所為，係犯毒品危害防制條例第4條第1項之販
      賣第一級毒品海洛因罪、同條例第4條第2項之販賣第二級
      毒品安非他命罪。又該被告販賣前持有毒品之低度行為均
      為販賣之高度行為所吸收，均不另論罪。關於被告戊○○
      意圖販賣第一級毒品海洛因，而向被告丙○○販入海洛因
      之犯行，公訴人雖認被告係犯毒品危害防制條例第11條第
      1項之持有第一級毒品罪【按起訴書犯罪事實欄雖記載被
      告戊○○向丙○○購買海洛因之犯行，惟漏未記載所犯法
      條，經公訴人於審理時依起訴書事實欄之記載，當庭追加
      所犯法條為毒品危害防制條例第11條第1項之持有第一級
      毒品罪。（見本院卷(二)第237頁背面）】，然依本院審理
      結果，被告戊○○係基於意圖營利販賣海洛因之犯意，而
      向被告丙○○販入海洛因，已詳述如前，公訴人此部分引
      用之起訴法條容有錯誤，然起訴所指與本院審理認定之事
      實，實質上均為被告戊○○向被告丙○○販入第一級毒品
      海洛因，其基本社會事實相同，本院自應依審理調查之認
      定而為判決，並變更起訴法條。又本件被告戊○○意圖販
      賣而向被告丙○○販入第一級毒品海洛因1次，及販賣第
      一級毒品海洛因予壬○○3次，販賣第二級毒品安非他命
      予溫政與、寅○○、丁○○等人共4 次之行為，在時間差
      距上可各自分開，在刑法評價上各具獨立性，即非集合犯
      ，應予分論併罰（起訴書雖記載被告丙○○所犯上開販賣
      第一級毒品罪為集合犯，應論以一個販賣第一級毒品罪，
      惟公訴檢察官業於審理中更正為8罪，併此敘明。）。爰
      審酌被告明知海洛因及安非他命業據公告列為第一級毒品
      及第二級毒品，對人體有莫大之戕害，危害國民身體健康
      及社會風氣，且自身已罹有毒癮，猶仍販賣供他人施用藉
      以牟取不法利益，令買受毒品者沉迷於毒癮，無法自拔外
      ，輕則戕害個人身心，重則因缺錢買毒而引發各式犯罪，
      實為多種犯罪之源頭，對國家、社會、個人之傷害可謂至
      深且鉅，被告戊○○為牟小利，即販賣第一級毒品海洛因
      及第二級毒品安非他命供他人施用，戕害他人身體健康，
      罔顧他人健康，且危害社會治安匪淺，犯後復否認犯行，
      態度惡劣，飾詞圖卸刑責，不思悔悟等一切情狀，各量處
      如主文所示之刑，並定其應執行之刑，併就其販賣第一級
      毒品罪部分，依刑法第37條第1項規定，宣告褫奪公權終
      身。
    2.又本件被告戊○○販賣第一級毒品海洛因予壬○○3次、
      販賣第二級毒品安非他命予丁○○、寅○○共3次、丑○○1次，合計共7次，販毒所得分別為21,000、6,000元、
      8,000元，其販賣毒品所得合計為35,000元，揆諸前揭判
      決意旨，上開販賣毒品所得之35,000元雖未經扣案，均仍
      應依毒品危害防制條例第19條併宣告連帶沒收之，如全部
      或一部不能沒收時，應以其財產抵償之。
    3.按供販賣毒品所用之物，應依毒品危害防制條例第19條第
      1項規定沒收，固為刑法之特別規定，採義務沒收主義，
      但上開法條既無「不問屬於犯人與否，沒收之」之規定，
      仍應以該物品屬於犯人所有者為限，始應予以沒收（最高
      法院95年度台上字第104、305號判決意旨參照）。查本案
      被告戊○○於97年7月2日為警持本院核發之搜索票，在被
      告戊○○住處搜索所扣得之行動電話1支（含SIM卡，門號
      ：0000000000號、序號000000000000000號），為被告戊○○所有，供其聯絡本件販賣毒品犯行所用，自應依上開
      規定宣告沒收。至同時查扣之安非他命1包、安非他命吸
      食器1組、藥鏟1支等物，則與本案無關，復無證據足以證
      明上開物品係供被告戊○○犯本件販賣毒品罪所用，核與
      本案之犯罪事實均無關聯，應於被告另犯之他案宣告沒收
      ，故均不為沒收之宣告。
  (三)被告甲○○、丁○○部分
    1.查海洛因為毒品危害防制條例第2條第2項第1款明定之第
      一級毒品。按刑法上之幫助犯，係指以幫助之意思，對於
      正犯資以助力，而未參與實施犯罪之行為者而言，如就構
      成犯罪事實之一部，已參與實施即屬共同正犯，最高法院
      49年度台上字第77號判例意旨可資參照。被告甲○○認識
      擁有毒品海洛因得以販賣之被告丙○○，於知悉被告戊○○意圖販入海洛因以販賣牟利時，即代被告戊○○居間聯
      繫被告丙○○有關毒品交易時間、地點；另被告丁○○亦
      明知被告戊○○有意販入海洛因以販賣牟利，猶多次代為
      聯繫被告甲○○，並陪同被告戊○○前往毒品海洛因交易
      地點，被告甲○○、丁○○對被告戊○○向被告丙○○販
      入海洛因之交易，均基於幫助之犯意而資以助力，惟渠等
      均尚未參與販賣海洛因構成要件行為，核其2人所為均係
      犯刑法第30條第1項前段、毒品危害防制條例第4條第1項
      之幫助販賣第一級毒品罪。被告甲○○、丁○○幫助被告
      戊○○販入第一級毒品海洛因前後持有海洛因之低度行為
      ，為販賣之高度行為所吸收，不另論罪。公訴人雖認被告
      丁○○係犯毒品危害防制條例第11條第1項之幫助持有第
      一級毒品罪嫌，然依本院審理結果，正犯被告戊○○係基
      於意圖營利販賣海洛因之犯意，而向被告丙○○販入海洛
      因，已詳述如前，從犯之被告丁○○亦係基於幫助正犯被
      告戊○○販入海洛因以販賣牟利之犯意，而施以助力，公
      訴人此部分引用之起訴法條容有錯誤，然起訴所指與本院
      審理認定之事實，實質上均為被告丁○○幫助被告戊○○
      向被告丙○○販入第一級毒品海洛因，其基本社會事實相
      同，本院自應依審理調查之認定結果而為判決，並變更起
      訴法條。又被告甲○○、丁○○均有如事實欄所載論罪科
      刑及執行紀錄，有臺灣高等法院被告前案紀錄表各1份附
      卷可按，其於5年以內再故意犯本件有期徒刑以上之罪，
      依刑法第47條規定，論以累犯，惟死刑、無期徒刑部分，
      依前開刑法規定不得加重，僅就罰金刑部分加重其刑。被
      告2人以幫助之意思，居間協助被告戊○○與被告丙○○
      買賣第一級毒品海洛因之犯行，係屬幫助犯，應依刑法第
      30條第2項之規定，按正犯之刑減輕之，並依法先加後減
      之。爰審酌被告2人均染有施用毒品之惡習，有被告2人之
      臺灣高等法院被告前案紀錄表各1份在卷可參，應深知毒
      品戕害身心之惡，竟介紹買賣第一級毒品海洛因，助長毒
      品氾濫，戕害國民身心健康甚鉅，且其犯後否認部分犯行
      之態度，惟念其幫助販賣毒品次數僅有一次等一切情狀，
      依法分別量處如主文所示之刑。
    2.另共同正犯間因相互利用他方之行為，以遂行其犯罪，本
      於責任共同之原則，有關沒收部分，對於共犯間供犯罪所
      用或因犯罪所得之物，均應為沒收之諭知。但幫助犯僅加
      工於構成犯罪事實以外之行為，並無共同犯罪之意思，不
      適用責任共同原則，對於正犯所有供犯罪所用之物或因犯
      罪所得之物，自不得為沒收之諭知，有最高法院93年度臺
      上字第5899號判決意旨可資參照，從而被告甲○○、丁○○被告既係幫助販賣第一級毒品，就正犯被告戊○○所有
      供犯罪所用之物或因犯罪所得之物，即不得為沒收之諭知
      ，附此說明。
、無罪部分
一、公訴意旨另以：被告丙○○於97年5月30日上午10時30分許
    ，在台南縣白河鎮○○里○○○○○道路旁，販賣海洛因1
    包予己○○，因認被告涉有毒品危害防制條例第4條第1項之
    販賣第一級毒品罪云云。
二、按犯罪事實應依證據認定之，無證據不得認定其犯罪事實。
    又不能證明被告犯罪者，應諭知無罪之判決，刑事訴訟法第
    154條第2項、第301條第1項分別定有明文。又認定不利於被
    告之事實，須依積極證據，苟積極證據不足為不利於被告事
    實之認定時，即應為有利於被告之認定（最高法院30年上字
    第816號判例參照)。且認定犯罪事實所憑之證據，雖不以直
    接證據為限，間接證據亦包括在內，然而無論直接證據或間
    接證據，其為訴訟上之證明，須於通常一般之人均不致有所
    懷疑，而得確信其為真實之程度者，始得據為有罪之認定，
    倘其證明尚未達到此一程度，而有合理之懷疑存在而無從使
    事實審法院得有罪之確信時，即應由法院為諭知被告無罪之
    判決（最高法院76年台上字第4986號判例參照）。
三、訊據被告丙○○堅決否認前揭販賣海洛因予己○○之犯行，
    辯稱：伊是與己○○合資向綽號「小白」人購買毒品海洛因
    ，並非伊販賣海洛因予己○○等語。本件起訴意旨認被告丙○○有上開犯行，無非係以證人己○○分別於警詢及偵查中
    所為之證述，作為主要論據。惟證人己○○於警詢之陳述應
    認無證據能力，業於前壹、二、(二)證據能力說明已詳述，則
    公訴人得以證明被告丙○○販賣第一級海洛因毒品予己○○
    犯行之論據，僅餘證人己○○於偵查中之證述。
四、經查，證人己○○於偵查中即結證稱：「…他在那裡打電話
    叫人家拿海洛因過來，我有看到他拿錢1000元給對方向對方
    買，然後他才把海洛因給我，我給他500元，他用香菸沾海
    洛因在吸，我是用注射的。我是送他去釣魚場後在路上施打
    的。還有1次，我載他去白河的阿波羅電動遊藝場他進去向
    人家買毒品，是他帶我去的，我聽他說那個人叫「小白」，
    我沒有見過。都是他進去買，我在外面等。…」等語（見97
    年度營偵字第1546號偵卷第177頁），及其於本院審理中亦
    結證稱：「…我打電話給被告後就過去到他家附近的釣魚場
    ，那裡有個十字路口，他也騎車出來，然後我出五百，被告
    就打電話，我不知道他打給誰，之後有個人騎車出來，我看
    到被告拿一千元給那個人，有拿藥出來，然後我們就分一分
    後，被告就騎車走了，我在現場把毒品注射施用掉。…」等
    語（見本院卷(二)第10頁），互核參酌證人己○○於上開偵查
    及本院審理時所為之證述，均係與被告丙○○合資向他人購
    買毒品，而無一語提及其係向被告丙○○購買毒品，是被告
    丙○○是否販賣海洛因予證人己○○，尚存有合理之懷疑，
    自不得作為認定被告丙○○此部分犯罪事實之基礎。此外，
    公訴人亦未能再提出積極證據足以使本院產生明確有罪之心
    證，基於檢察官須負實質之舉證責任及被告無自證己罪之義
    務，則公訴人關於被告丙○○此部分犯罪事實之證明，即存
    有舉證上之未足，自應為被告丙○○無罪之諭知。
據上論斷，應依刑事訴訟法第299條第1項前段、第301條第1項、
第300條，毒品危害防制條例第4條第1項、第2項、第5條第1項、
第18條第1項前段、第19條第1項，刑法第11條、第30條、第47條
第1項、第37條第1項、第38條第1項第2款、第51條第3款、第4款
、第8款、第9款、第64條第1項、第65條，判決如主文。
本案經檢察官乙○○到庭執行。
中    華    民    國    98    年    6     月    22    日
                  刑事第七庭  審判長法  官  賴純慧
                                    法  官  鄧希賢
                                    法  官  田幸艷
以上正本證明與原本無異。
如不服本判決應於收受本判決後10日內向本院提出上訴書狀，並
應敘述具體理由。其未敘述上訴理由者，應於上訴期間屆滿後20
日內向本院補提理由書狀（均須按他造當事人之人數附繕本）「
切勿逕送上級法院」。
                                    書記官  莊文茹
中    華    民    國    98    年    6     月    22    日
附表一：陳崑販賣第一級毒品海洛因部分，計得款新台幣16,000元
┌──┬───────┬────┬───────┬───┬─────┬───────┐
│編號│   行為時地   │毒品種類│數量及價格（新│ 對象 │次數及金額│    備  註    │
│    │              │        │臺幣）        │      │（新臺幣）│              │
├──┼───────┼────┼───────┼───┼─────┼───────┤
│ １ │97年6 月27日19│第一級毒│每次買1小包   │癸○○│10次      │              │
│    │時46分、6 月28│品海洛因│每1小包1000元 │      │共10000元 │              │
│    │日4時51分、6月│        │              │      │          │              │
│    │29日9時許、7月│        │              │      │          │              │
│    │3日17時許、7月│        │              │      │          │              │
│    │4日17時許、7月│        │              │      │          │              │
│    │5日19時許、7月│        │              │      │          │              │
│    │8日中午12點、 │        │              │      │          │              │
│    │7月9日12時許、│        │              │      │          │              │
│    │7月10日上午11 │        │              │      │          │              │
│    │許、7月11日16 │        │              │      │          │              │
│    │許，均在臺南縣│        │              │      │          │              │
│    │白河鎮汴頭里林│        │              │      │          │              │
│    │子內17之1住處 │        │              │      │          │              │
├──┼───────┼────┼───────┼───┼─────┼───────┤
│ ２ │97年7 月5 日19│第一級毒│每次買1小包   │庚○○│5次       │              │
│    │時許、7 月8日 │品海洛因│每1小包1000元 │      │共5000元  │              │
│    │中午12點、7 月│        │              │      │          │              │
│    │9 日12時許、7 │        │              │      │          │              │
│    │月10日上午11時│        │              │      │          │              │
│    │許、7 月11日16│        │              │      │          │              │
│    │時許，均在臺南│        │              │      │          │              │
│    │縣白河鎮汴頭里│        │              │      │          │              │
│    │林子內17之1住 │        │              │      │          │              │
│    │處            │        │              │      │          │              │
├──┼───────┼────┼───────┼───┼─────┼───────┤
│ ３ │97年7月間，在 │第一級毒│買1小包       │辛○○│1次       │              │
│    │臺南縣白河鎮昇│品海洛因│每1小包1000元 │      │共1000元  │              │
│    │安里三間厝產業│        │              │      │          │              │
│    │道路旁        │        │              │      │          │              │
└──┴───────┴────┴───────┴───┴─────┴───────┘
附表二：被告戊○○販賣第一級毒品海洛因，計得款新台幣21,000元
┌──┬───────┬────┬───────┬───┬─────┬───────┐
│編號│   行為時地   │毒品種類│數量及價格（新│ 對象 │次數及金額│    備  註    │
│    │              │        │台幣）        │      │          │              │
├──┼───────┼────┼───────┼───┼─────┼───────┤
│ １ │97年5月間，均 │第一級毒│每次買1小包   │壬○○│3次       │壬○○與子○○│
│    │在臺南縣玉井鄉│品海洛因│每1小包7000 元│      │共21000元 │共同合資，由莊│
│    │「鳳姐檳榔攤」│        │              │      │          │智仰向戊○○購│
│    │處            │        │              │      │          │買            │
└──┴───────┴────┴───────┴───┴─────┴───────┘
附表三：被告戊○○販賣第二級毒品安非他命，計得款新台幣14,000元
┌──┬───────┬────┬───────┬───┬─────┬───────┐
│編號│   行為時地   │毒品種類│數量及價格（新│ 對象 │次數及金額│    備  註    │
│    │              │        │台幣）        │      │          │              │
├──┼───────┼────┼───────┼───┼─────┼───────┤
│ １ │96年11月20日晚│第二級毒│買1小包       │丑○○│1次       │              │
│    │上某時，在臺南│品安非他│每1小包8000元 │      │共8000元  │              │
│    │縣官田鄉湖山村│命      │              │      │          │              │
│    │烏山頭83之1溫 │        │              │      │          │              │
│    │政興住處      │        │              │      │          │              │
├──┼───────┼────┼───────┼───┼─────┼───────┤
│ ２ │97年5月7日15時│第二級毒│每次買1小包   │寅○○│3次       │寅○○與丁○○│
│    │許、5 月13日15│品安非他│每1小包2000元 │丁○○│共6000元  │共同合資向鄭家│
│    │時許、5 月25日│命      │              │      │          │承購買        │
│    │16時許，均在臺│        │              │      │          │              │
│    │南縣後壁鄉嘉田│        │              │      │          │              │
│    │村上茄苳5之2號│        │              │      │          │              │
│    │寅○○住處    │        │              │      │          │              │
└──┴───────┴────┴───────┴───┴─────┴───────┘
如不服本判決應於收受本判決後10日內向本院提出上訴書狀，並
應敘述具體理由。其未敘述上訴理由者，應於上訴期間屆滿後20
日內向本院補提理由書狀（均須按他造當事人之人數附繕本）「
切勿逕送上級法院」。
附錄法條
毒品危害防制條例第4條
製造、運輸、販賣第一級毒品者，處死刑或無期徒刑；處無期徒
刑者，得併科新臺幣 2 千萬元以下罰金。
製造、運輸、販賣第二級毒品者，處無期徒刑或 7 年以上有期徒
刑，得併科新臺幣 1 千萬元以下罰金。
製造、運輸、販賣第三級毒品者，處 5 年以上有期徒刑，得併科
新臺幣 7百萬元以下罰金。
製造、運輸、販賣第四級毒品者，處 3 年以上 10 年以下有期徒
刑，得併科新臺幣 3 百萬元以下罰金。
製造、運輸、販賣專供製造或施用毒品之器具者，處 1 年以上 7
年以下有期徒刑，得併科新臺幣 1 百萬元以下罰金。
前五項之未遂犯罰之。
毒品危害防制條例第5條
意圖販賣而持有第一級毒品者，處無期徒刑或 10 年以上有期徒
刑，得併科新臺幣 7 百萬元以下罰金。
意圖販賣而持有第二級毒品者，處 5 年以上有期徒刑，得併科新
臺幣 5 百萬元以下罰金。
意圖販賣而持有第三級毒品者，處 3 年以上 10 年以下有期徒刑
，得併科新臺幣 3 百萬元以下罰金。
意圖販賣而持有第四級毒品或專供製造、施用毒品之器具者，處
 1年以上7年以下有期徒刑，得併科新臺幣1百萬元以下罰金。


司法院資訊處製作；財團法人民間司法改革基金會備份。
